臺灣高等法院臺中分院民事裁定　　　　　100年度抗字第382號
　　抗　告　人　彰化縣警察局
　　法定代理人　蔡義猛
抗告人因與相對人鄭明俊等間聲請返還提存物事件，向臺灣彰化
地方法院聲明異議，不服該院民國100年4月29日所為100年度事
聲字第49號裁定提起抗告，本院裁定如下：
    主  文
抗告駁回。
抗告訴訟費用由抗告人負擔。
    理  由
一、本件抗告人向原法院聲明異議，經原法院以其異議為無理由
    而裁定駁回，抗告人不服提起抗告，其抗告意旨略以：原裁
    定以「受擔保利益人即相對人仍有因假處分而受有損害之可
    能，非謂塗銷假處分登記後相對人即無損害之發生，是聲請
    人以供擔保原因消滅為由，聲請返還擔保金，與上開規定尚
    有不符，不應予准許。」等語為理由裁定駁回抗告人返還擔
    保物之聲請，惟本件相對人絕對無受任何損害之理由在於：
    1.本件假處分業經塗銷；2.查本件假處分之不動產已於民國
    （下同）81年9月19日塗銷假處分查封登記完畢，迄今已超
    過15年，縱相對人受有損害亦已罹於時效，況於上開期間內
    ，相對人並未就此提起訴訟；3.相對人是否受有損害，本院
    自依職權調查即足證明，惟本院並未依法調查，再依非訟事
    件法第32條之規定，原審只需通知相對人到場詢問即可知悉
    上情，抗告人請求廢棄原裁定並調查本件應無對相對人造成
    損害之事實。退步言之，依最高法院73年度臺抗字第349號
    裁定要旨可知，「聲請拍賣抵押物為非訟事件，依非訟事件
    法第16條規定，法院應依職權調查事實及必要之證據。本件
    最高限額抵押權之設定，其債務人或抵押人究竟有無否認債
    權之存在，及抗告人是否另有其他文件足以證明其債權之存
    在，原抗告法院非不得通知兩造當事人到場，依職權為調查
    ，徒憑上開理由，遽將抗告人之聲請駁回，自欠允洽」，爰
    請求廢棄原裁定云云。
二、按提存物不能依第10條第3項、第17條第2項、第18條第2項
    或其他法律規定歸屬國庫者，自提存之翌日起25年內未經取
    回或領取時，亦歸屬國庫；前項情形，提存人或受取權人因
    不可歸責於自己之事由致未取回或領取提存物者，得於歸屬
    國庫之翌日起2年內聲請該管法院裁定准予返還提存物，不
    能返還者，得請求償還相當於提存物歸屬國庫時之價額。本
    法修正施行前已提存之事件，自提存之翌日起已逾25年之提
    存物未歸屬國庫之提存事件，本法修正施行之翌日起，得於
    2年內聲請領取或取回，提存法第20條、第30條第1項第4款
    分別定有明文。上開之法定期間為除斥期間，其時間經過時
    權利即告消滅，非如消滅時效得因中斷或不完成之事由而延
    長。又上開提存法修正條文，業經總統於96年12月12日公布
    ，於同月14日生效，則依上開規定，於修正前已逾25年之提
    存物未歸屬國庫之提存事件，應自96年12月14日起二年即98
    年12月13日前聲請取回提存物，逾期聲請者，概歸屬國庫。
三、本件系爭提存物業於99年2月5日歸屬於國庫，有原法院提存
    所函在卷可稽（見原法院99年度司聲字第446號卷第20頁）
    ，除非具備提存法第20條第2項所定之事由，原法院並無逕
    自准許返還已歸屬於國庫提存物之權限。是原法院駁回抗告
    人聲明異議之理由，雖與本院認定理由不同，惟結論尚無二
    致，抗告人不服提起抗告，為無理由，應予駁回。
四、據上論結，本件抗告為無理由，依民事訴訟法第495條之1第
    1項、第449條第2項、第95條、第78條，裁定如主文。
中    華    民    國   100    年    9     月    21    日
                民事第五庭    審判長法  官  李寶堂
                                    法  官  王重吉
                                    法  官  古金男
以上正本係照原本作成。
再為抗告應以適用法規顯有錯誤為理由。
如提起再抗告者應於裁定送達後10日內向本院提出抗告理由狀（
須按照他造人數附具繕本）並繳納抗告裁判費新臺幣1,000元，
同時委任律師或具有律師資格之關係人為代理人。
                                    書記官  瑞芳
中    華    民    國   100    年    9     月    21    日
                                                      Ａ